臺灣屏東地方法院民事裁定
111年度聲字第2號
異  議  人  黃文益  
相  對  人  黃文瑞  
上列當事人間領取提存物事件，異議人對於本院提存所於中華民
國110年12月21日所為110年度取字第401號處分提出異議，本院
裁定如下：
    主  文
異議駁回。
    理  由
一、按關係人對於提存所之處分，得於處分通知書送達關係人翌
    日起10日之不變期間內，提出異議。提存所認前項異議有理
    由時，應於10日內變更原處分，並將通知書送達關係人；認
    異議無理由時，應於10日內添具意見書，送請法院裁定之。
    法院認異議為有理由時，應以裁定命提存所為適當之處分，
    認異議為無理由時，應駁回之，提存法第24條、第25條第1
    項分別定有明文。經查，本院提存所於民國110年12月21日
    以110年度取字第401號處分，撤銷其於110年12月16日所為
    准予領取處分，並駁回異議人領取提存物之聲請，該處分函
    文於110年12月24日送達異議人，異議人於同日具狀提出異
    議，本院提存所認其異議為無理由，並於111年1月3日添具
    意見書送請本院裁定，經核與上開規定相符，合先敘明。
二、異議人異議意旨略以：伊為善意第三人，未參與土地買賣契
    約之簽訂及金錢交易，黃振崑及相對人私下現金交易之金額
    與土地買賣契約所載金額不符。本院109年度訴字第514號民
    事判決並不包括土地買賣之金錢交易，僅及於土地所有權歸
    屬，相對人又非債權人，無權取回提存物。且前開判決之受
    告知訴訟人盧玉環意思表示不清，相對人侵占盧玉環之財產
    ，使伊應有之權利遭剝奪，土地買賣契約既已成立，伊即有
    權領取提存物，相對人無權取回提存物，爰依法提出異議等
    語。
三、本院提存所意見略以：異議人於110年12月16日聲請領取本
    件提存物，原經伊提存所准為領取之處分，惟相對人於法定
    期間聲明異議，並提出本院109年度訴字第514號民事判決及
    坐落屏東縣○○鄉○○○○○段00地號土地(下稱系爭土地）最新土
    地登記謄本為證。經伊提存所為形式審查，認前開確定判決
    認定相對人等處分系爭土地，不符土地法第34條之1第1項有
    關法定同意人數及持分比例之規定，自無權將未同意出賣之
    異議人之應有部分一併處分，故判決：黃振崑應將異議人所
    有系爭土地所有權應有部分3分之1，於109年6月29日以買賣
    為原因所為之所有權移轉登記予以塗銷。且依相對人提出之
    土地登記謄本，異議人已依前開確定判決將其應有部分3分
    之1回復登記為其所有。伊提存所依此認定本院109年度存字
    第289號清償提存事件，其提存之原因業已消滅，異議人無
    受取本件提存物之權利，伊提存所撤銷原准予領取之處分，
    重為駁回之處分，於法並無不合。異議人雖執前詞提出異議
    ，然均與本件提存原因是否消滅無涉，且事涉實體事項，伊
    提存所無權審認。再者，系爭土地買賣契約雖因不符土地法
    第34條之1第1項要件，而無法處分系爭土地，惟相對人及其
    他共有人，原可自由處分其應有部分，故系爭土地買賣契約
    就各該部分，仍為合法有效，且契約效力亦僅及於提存所與
    買受人之間，並不及於異議人。從而，異議人之異議，為無
    理由，應予駁回等語。
四、按清償提存之提存人於提存後提存之原因已消滅者，得聲請
    該管法院提存所返還提存物，提存法第17條第1項第2款定有
    明文。又所謂「提存之原因已消滅」，係指就形式上觀察，
    原據以提存之債之關係已消滅者而言，如原據以提存之債之
    關係已經兩造合意解除而消滅，或已經確定判決確認其債之
    關係不存在者而言（臺灣高等法院94年度抗字第2434號民事
    裁判參照）。
五、經查，相對人以其與盧玉環將其等與異議人共有之系爭土地
    出售予黃振崑，因異議人受領其所應得之價金遲延，向本院
    提存所聲請就異議人所應受領之價金新臺幣（下同）187萬4
    ,000元為清償提存，經本院於109年6月23日以109年度存字
    第289號提存通知書准予提存，異議人於110年12月16日聲請
    領取本件提存物，經本院提存所以110年度取字第401號准予
    領取。惟異議人另對黃振崑提起塗銷所有權移轉登記事件，
    經本院以109年度訴字第514號判決黃振崑應將異議人所有系
    爭土地所有權應有部分3分之1，於109年6月29日以買賣為原
    因所為之所有權移轉登記予以塗銷，並經地政機關於110年1
    2月7日依前開確定判決，將系爭土地所有權應有部分3分之1
    回復登記於異議人所有。嗣經相對人提出異議主張略以：異
    議人已依前開確定判決，將系爭土地所有權應有部分3分之1
    回復登記為其所有，不得再領取處分系爭土地應受領之價金
    等語，並提出前開確定判決、土地登記謄本及土地異動索引
    為證，本院提存所因而於110年12月21日以110年度取字第40
    1號處分撤銷前開准予領取處分，並駁回聲請人領取提存物
    之聲請等情，經本院調閱109年度存字289號清償提存及110
    年度取字第401號領取提存物事件卷宗查閱屬實。是以，系
    爭土地所有權應有部分3分之1既已回復登記為異議人所有，
    本件相對人就前開清償提存事件據以提存之原因即已消滅，
    異議人自無受取本件提存物之權利，原處分撤銷前開准予領
    取處分，並駁回聲請人領取提存物之聲請，經核並無違誤。
    異議意旨指摘原處分不當，求予廢棄，為無理由，應予駁回
    。
六、據上論結，本件異議為無理由，爰裁定如主文。
中　　華　　民　　國　　111 　年　　3 　　月　　2 　　日
                  民事第二庭    法　官　薛全晉
正本係照原本作成。
如不服本裁定應於送達後10日內向本院提出抗告狀，並繳納抗告
費新臺幣1,000元。
中　　華　　民　　國　　111 　年　　3 　　月　　3 　　日
                                書記官  王鏡瑜